【裁判字號】    89,再,86
【裁判日期】    900205
【裁判案由】    再審之訴
【裁判全文】
臺灣高等法院臺南分院民事判決  八十九年度再字第八六號  ｅ
      再審原告  甲  ○  ○
      再審被告  乙  ○  ○
右聲請人與相對人間再審之訴事件，聲請人對於中華民國八十九年四月二十九日本院
確定判決（八十七年度訴字第五七號），聲請再審，本院判決如左：
      主      文
再審原告之訴駁回。
再審訴訟費用由再審原告負擔。
    事      實
甲、再審原告方面：
一、聲明：求為判決：（一）鈞院八十七年度訴字第五七號確定判決廢棄。（二）上
    開廢棄部分，再審被告在第一審之訴回。
二、陳述：
（一）按對於確定終局判決，如當事人發現未經斟酌之證物或得使用該證物者，得提
      起再審之訴，為民事訴訟法第四百九十六條第一項第十三款定有明文。
（二）本件兩造間曾因侵權行為損害賠償事件，經本院判決再審原告應給付再審被告
      新台幣三十萬二千二千四百零六元, 惟本件民事訴訟再審被告所據以請求之理
      由為再審原告持刀將其頭部砍傷，並以本院八十七年上訴字第一六七號及台灣
      嘉義地方法院八十六年訴字第一四六號刑事判決為證據，但本院八十七年上訴
      字第一六七號刑事判決經再審原告上訴最高法院後發回更審之結果，經本院於
      八十九年十月十八日以八十九年上更(一)字第二九六號刑事判決，撤銷原有罪判
      決，改判再審原告無罪。再審被告原據以主張再審原告侵權行為之刑事判決既
      經改諭再審原告無罪之判決，顯見再審被告所主張之侵權行為法律關係並不存
      在，且在本院八十七年訴字第五七號民事判決審理過程無法斟酌此對再審原告
      有利之證，再審原告自有提起再審之訴之必要。
三、證據：提出本院八十九年上更(一)字第二九六號刑事判決影本為證。
乙、再審被告方面：
    本件未經言詞辯論，再審被告未提出書狀作何聲明或陳述。
丙、本院依職權調閱本院八十七年訴字第五七號民事卷。
    理      由
一、按當事人發見未經斟酌之證物或得使用該證物者，但以如經斟酌可受較有利益之
    裁判者為限，得以再審之訴對於確定終局判決聲明不服，固為民事訴訟法第四百
    九十六條第一項第十三款所明定；惟所謂當事人發見未經斟酌之證物，或得使用
    該證物者，係指前訴訟程序事實審言詞辯論終結前已存在之證物，因當事人不知
    有此，或雖知之，而未能使用致未經斟酌，現始知之，或現始能使用者而言；若
    在前訴訟程序事實審言詞辯論終結前已提出之證物，為確定判決所不採；抑若在
    前訴訟程序事實審言詞辯論終結前尚未存在之證物，本無所謂發見，自不得以之
    為再審事由（最高法院二十九年上字第一００五號及三十二年上字第一二四七號
    判例參照）。且當事人以發見未經斟酌之證物或得使用該證物為再審理由者，以
    該證物如經斟酌可受較有利益之裁判者為限。申言之，當事人發見之新證物，如
    經斟酌，仍不足動搖原確定判決之基礎者，自不得據為本款之再審理由。
二、本件再審原告係主張發見未經斟酌之證物或得使用該證物即本院八十九年上更(一)
    字第二九六號刑事判決，並以如經斟酌該證物可受較有利益之裁判，而依民事訴
    訟法第四百九十六條第一項第十三款規定提起再審之訴云云。惟查依再審原告提
    出之本院八十九年上更(一)字第二九六號刑事判決（影本），固認尚無積極證據足
    以證明再審原告有殺人未遂犯行，而判決再審原告無罪（該判決經檢察官提起上
    訴尚未確定）等情，惟該刑事判決係於八十九年十月十八日為判決，顯在原確定
    判決判決確定（原判決係於八十九年四月廿九日確定）後始存在，而非前訴訟程
    序事實審言詞辯論終結前已存在之「證物」，本無所謂發見，顯與民事訴訟法第
    四百九十六條第一項第十三款之規定不合；何況，經刑事法院以裁定移送同院民
    事庭，即成為獨立之民事訴訟，受移送之民事庭得依自行調查證據之結果所得之
    心證，判斷原告起訴所主張事實之有無，不受刑事法院認定事實之拘束。本件原
    確定判決既依自行調查證據所得之心證，而判斷再審被告起訴主張之事實為真，
    而為再審被告勝訴之判決，是縱刑事案件再審原告受無罪判決，亦不符合民事訴
    訟法第四百九十六條第一項第十三款所定之再審事由。
三、綜右所述，再審原告雖提出前開證物，而主張前訴訟之確定判決有民事訴訟法第
    四百九十六條第一項第十三款所定發見未經斟酌之證物或得使用該證物，並以如
    經斟酌可受較有利益之裁判之再審事由，而對本院八十七年度訴字第五七號確定
    判決提起再審之訴，依其提出之前開證物並所訴之事實，均與民事訴訟法第四百
    九十六條第一項第十三款所定之再審事由不合，顯無再審之理由，而無從准許；
    又本院依職權調取本院八十七年度訴字第五七號侵權行為損害賠償案卷，旨在審
    查再審原告提起本件再審之訴是否具備合法要件，並不涉再審原告提出前開證物
    資料之實質證據調查，亦無須另為其他證據調查，即足認再審原告提起本件再審
    之訴顯無再審理由，自無再行言詞辯論之必要，爰不經言詞辯論，逕以判決駁回
    之。
四、據上論結，本件再審原告之訴顯無理由，依民事訴訟法第五百零二條第二項、第
    七十八條，判決如主文。
中      華      民      國    九十      年      二      月      五      日
                                    臺灣高等法院臺南分院民事第二庭
                                        審判長法官  吳    志    誠
                                              法官  葉    居    正
                                              法官  李    素    靖
右為正本係照原本作成。
不得上訴。
中      華      民      國    九十      年      二      月      六      日
                                        法院書記官  林    鈴    香


司法院資訊處製作；財團法人民間司法改革基金會備份。
